【裁判字號】    89,台非,245
【裁判日期】    890803
【裁判案由】    違反台灣省內煙酒專賣暫行條例
【裁判全文】
最高法院刑事判決                                八十九年度台非字第二四五號
    上訴人  最高法院檢察署檢察總長
    被  告  甲○○
右上訴人因被告違反台灣省內菸酒專賣暫行條例案件，對於台灣基隆地方法院中華民
國八十八年三月十七日第一審確定簡易判決（八十八年度基簡字第一四三號，起訴案
號：台灣基隆地方法院檢察署八十八年度偵字第○七九六號），認為違法，提起非常
上訴，本院判決如左：
    主  文
原判決撤銷。
甲○○連續販賣未貼專賣憑證之菸類，累犯，處罰金新台幣貳仟元，如易服勞役以新
台幣佰元即銀元壹佰元折算壹日。
扣案未貼專賣憑證之七星牌洋菸貳包沒收。
    理  由
非常上訴理由稱：「一按罰金固應以銀元為單位，但法令中有特別規定，不以銀元為
單位而指明以其他幣券為處罰標準者，即應從其規定。經查台灣省內煙酒專賣暫行條
例第四十二條，對於依該條例所科處之罰金，既設有特別規定以新台幣為單位。從而
違反該條例而科處罰金，依特別法優於普通法之原則，自應以新台幣為科罰標準。二
本件被告甲○○連續販賣未貼專賣憑證之煙類累犯，原確定判決依上開條例第三十七
條第五款論科（罰金貳仟元）而未適用同條例第四十二條之規定以新台幣為科處罰金
之標準，顯有判決不適用法則之違誤。三爰依刑事訴訟法第四百四十一條、第四百四
十三條提起非常上訴以資糾正」等語。
本院按台灣省內菸酒專賣暫行條例規定之罰金以新台幣為單位，同條例第四十二條設
有特別規定。則凡違反該條例之案件，而科處罰金者，自應以新台幣為科罰之標準。
至罰金易服勞役如何折算，為該條例所未規定，依刑法第十一條之規定，仍有同法第
四十二條之適用，且刑法上之罰金係指銀元而言，故又應將新台幣與銀元按法定三與
一之比例折合成銀元，定其折算日數之標準，方為適法。本件依原確定判決認定，被
告甲○○前曾於民國八十二年十二月間，因違反麻醉藥品管理條例案件，經原法院判
處有期徒刑七月確定，於八十三年十一月二十三日執行完畢，不知悔改。又基於概括
犯意，自八十八年一月下旬某日起，在基隆市○○街四十四號對面，連續販賣未貼專
賣憑證之七星牌洋菸五或六包，嗣於同年一月二十五日十九時三十分，經警在上址查
獲，扣得七星牌洋菸二包等情。因而認其所為，違反台灣省內菸酒專賣暫行條例第三
十七條第五款之規定，乃論被告以連續販賣未貼專賣憑證之菸類，累犯罪，判處罰金
貳仟元，並諭知如易服勞役以佰元折算壹日。然其所處罰金，並未依台灣省內菸酒
專賣暫行條例第四十二條之特別規定，明白揭示為新台幣，而結論亦未引用上開條文
，是以所處之罰金，究係銀元抑係新台幣不明，以致執行時無所適從，按之首開說明
，顯有判決不適用法則之違背法令。案經確定，非常上訴意旨，執以指摘，洵有理由
。因原判決不利於被告，應由本院將原判決撤銷，另行判決，以資救濟。
據上論結，應依刑事訴訟法第四百四十七條第一項第一款但書，台灣省內菸酒專賣暫
行條例第三十七條第五款、第四十條第一款，刑法第十一條前段、第五十六條、第四
十七條、第四十二條第二項，罰金罰鍰提高標準條例第一條前段、第二條，判決如主
文。
中      華      民      國    八十九    年       八     月      三      日
                              最高法院刑事第四庭
                                  審判長法官  黃  劍  青
                                        法官  劉  敬  一
                                        法官  林  增  福
                                        法官  楊  商  江
                                        法官  邵  燕  玲
      右正本證明與原本無異
                                              書  記  官
中      華      民      國    八十九    年      八      月      九      日


司法院資訊處製作；財團法人民間司法改革基金會備份。
